【裁判字號】    97,破更,7
【裁判日期】    980615
【裁判案由】    宣告破產
【裁判全文】
臺灣板橋地方法院民事裁定               97年度破更字第7號
聲  請  人  游益清原名甲○○.
上列聲請人聲請宣告破產事件，本院裁定如下：
    主  文
聲請駁回。
聲請程序費用由聲請人負擔。
    理  由
一、按破產，對債務人不能清償債務者，宣告之；債務人停止支
    付者，推定其為不能清償；法院對於破產之聲請，應自收到
    聲請之日起7 日內，以裁定宣告破產或駁回破產之聲請。在
    裁定前，法院得依職權為必要之調查，並傳訊債務人、債權
    人及其他關係人，破產法第57條、第1條第2項、第63條第 1
    、2 項分別定有明文。又債務人之財產價值，是否足堪清償
    其債務，應以債權人聲請破產時而非以其債務發生時為準，
    且不僅以不動產之有無及其價值為認定之依據，債務人是否
    尚有其他財產或信用能力，自應併予調查審認（最高法院92
    年度台抗字第89號裁判意旨參照）。次按財團費用及財團債
    務，應先於破產債權，隨時由破產財團清償之；破產宣告後
    ，如破產財團之財產不敷清償財團費用及財團債務時，法院
    因破產管理人之聲請，應以裁定宣告破產終止，破產法第97
    條、第148條分別定有明文。是參酌破產法第148條規定之旨
    趣，倘債務人確係毫無財產可構成破產財團，或破產財團雖
    勉強可組成，然其破產財團之財產尚不敷清償破產財團之費
    用及財團之債務，縱使予以裁定宣告債務人破產，此無異徒
    增破產程序及費用之浪費，復其他破產債權人已無法藉由破
    產程序而受到任何清償之機會，而無從依破產程序清理其債
    務，即無進行破產程序之必要，自得以無宣告破產之實益為
    由，依同法第63條第1 項規定，以裁定駁回債務人破產之聲
    請（司法院院字第1505號解釋意旨(二)、最高法院86年度台
    抗字第479號裁定意旨參照）。
二、聲請意旨略以：聲請人因投資理財失誤，公司經營不善，陸
    續向銀行及親友借貸資金周轉，致積欠台新銀行等九家銀行
    及邱志松、游益琴等人債務，合計債務金額為新臺幣（下同
    ）7,040, 860元，每月利息高達10餘萬元，伊現任職於「三
    光儀器股份有限公司」，每月薪資約2 萬餘元，另現有財產
    現金30,1000 元，以上足以構成破產財團，得支付財團費用
    及財團債務而宣告破產之實益，為維聲請人及債權人雙方之
    合法權益，並予聲請人再生之機會，爰聲請宣告破產等語。
三、經查，依本院職權調查聲請人之財產狀況，聲請人之財產狀
    況為：聲請人名下無不動產、動產，95年度領有薪資所得及
    執行業務所得505,656 元，投資財產總額1,500,000 元，96
    年度領有薪資所得及其他所得計187,507 元，有稅務電子閘
    門財產所得調件明細表2 紙在卷可稽。又聲請人固陳報其現
    任職於「三光儀器股份有限公司」，每月薪資約2 萬餘元，
    且其現有現金財產301,000 元，並提出97年9 月之薪資單及
    其將上開現金向台灣銀行購買兌換該行簽發之同額支票影本
    1 紙為憑。惟參酌聲請人積欠下列各債權人之債權金額計有
    ：遠東國際商業銀行股份有限公司為588,709 元，國泰
    世華商業銀行股份有限公司為545,104 元，荷商荷蘭銀行
    股份有限公司為215,996 元，中國信託商業銀行股份有限
    公司為1,232,026 元，誠第一資產管理股份有限公司為
    326,441 元，及其利息、違約金，台新國際商業銀行股份
    有限公司為294,926 元，慶豐商業銀行股份有限公司為32
    0,435 元，邱志松為1,000,000 元，游益琴為2,100,00
    0 元，此有本院函詢上開各債權人及其函覆附卷可憑。由上
    可知，聲請人所負債務既已達6,623,637 元以上，而其所有
    資產僅現金301,000 元及每月薪資約2 萬元，其債務額度自
    已遠逾其現存財產而顯有不能清償債務之情事。
四、惟查，參酌目前宣告破產事件之實務，破產管理人之報酬至
    少約需5 萬元，亦即聲請人如宣告破產，至少應支出破產管
    理人之報酬5 萬元；及行政院主計處之統計，臺北縣95年度
    平均每人每月消費支出約為19,001元；另破產程序必須選任
    破產管理人、定申報債權期間、預定債權人會議期日及其應
    議事項公告之、召開債權人會議、關於破產債權之加入及其
    數額之爭議經法院裁定後，破產管理人應改編債權表，提出
    於債權人會議、預分配破產財團等程序，通常須2 年始能終
    結（司法院頒布之各級法院辦案期限實施要點第2 點規定，
    破產事件之辦案期限為2 年參照）。是本件如以2 年計算，
    聲請人所應支出之破產管理人之報酬及聲請人個人之必要生
    活費用等財團費用即至少需要506,024 元（計算式：50,000
    元＋19, 001 元×12個月×2 年﹦506,024 元）。聲請人之
    財產僅現金301,000 元及每月約2 萬元之薪資，顯不敷支付
    破產法規定之財團費用及財團債務，聲請人無從依破產程序
    清理債務，自無宣告聲請人破產之實益。
五、末按，聲請人於97年10月23日補充聲請理由狀中另陳，有無
    破產實益，不應於是否准許破產宣告中斟酌，其僅係為應否
    依破產法第148 條終止破產程序之問題爾，且新立法通過之
    消費者債務清償條例於立法說明中明確宣示：『縱使債務人
    之財產不敷清算程序之費用亦得利用債務清理程序』，可見
    無須具備破產實益之要件，惟破產法本重在將破產人之財產
    公平分配與債權人，現今破產實務上向認如債務人之財產不
    足清償破產財團費用，自不能准許宣告破產，係採裁定駁回
    破產聲請之立場，此與消費者債務清理條例重在給予債務人
    經濟生活重建之機會，二者立法目的及精神本有差異之處，
    聲請人即不得於循破產程序之同時執此以言；聲請人又陳，
    現今聲請宣告破產之眾多案例中，償債比例遠低於本件（達
    4.5%）者，仍經法院認定有宣告破產之實益，故本件更有破
    產實益存在云云，然聲請人不僅未察上述案例中聲請人之財
    產總額均足敷支付破產財團之費用，卻逕以償債比例高低認
    定是否具有破產實益，似嫌速斷，附此說明。
六、綜上所述，本件聲請人之財產顯不敷支付破產法規定之財團
    費用及財團債務，無從依破產程序清理債務，自無宣告聲請
    人破產之實益，從而，聲請人聲請破產宣告，為無理由，應
    予駁回。
七、依破產法第5條、民事訴訟法第95條、第78條裁定如主文。
中    華    民    國    98    年    6     月    15    日
                  民事第三庭    法  官  邱育佩
以上正本係照原本作成。
如對本裁定抗告須於裁定送達後10日內向本院提出抗告狀，並繳
納抗告費新臺幣1,000元。
中    華    民    國    98    年    6     月    15    日
                                書記官  彭麗紅


司法院資訊處製作；財團法人民間司法改革基金會備份。
